【裁判字號】    99,上易,65
【裁判日期】    990205
【裁判案由】    詐欺
【裁判全文】
臺灣高等法院臺南分院刑事判決          99年度上易字第65號
上  訴  人
即  被  告  乙○○
上列上訴人因詐欺案件，不服臺灣臺南地方法院98年度易字第
504號中華民國98年11月25日第一審判決（起訴案號：臺灣臺南
地方法院檢察署97年度偵字第8492、8493號），提起上訴，本院
判決如下：
    主  文
上訴駁回。
    理  由
一、依刑事訴訟法第350條、第361條、第362條、第367條規定，
    不服地方法院之第一審判決而上訴者，須提出上訴書狀，並
    應敘明具體理由，為上訴必備之程式；其所提出之書狀未敘
    述上訴理由，或僅曾以言詞陳述上訴理由者，均應於上訴期
    間屆滿後20日內補提理由書於第一審法院。第一審法院經形
    式審查，認逾期未補提上訴理由者，應定期間先命補正，逾
    期未補正者，為上訴不合法律上之程式，應以裁定駁回。倘
    已提出上訴理由，但所提非屬具體理由者，則由第二審法院
    以上訴不合法律上之程式，判決駁回。而所謂具體理由，必
    係依據卷內既有訴訟資料或提出新事證，指摘或表明第一審
    判決有何採證認事、用法或量刑等足以影響判決本旨之不當
    或違法，而構成應予撤銷之具體事由，始克當之（例如：依
    憑證據法則具體指出所採證據何以不具證據能力，或依憑卷
    證資料，明確指出所為證據證明力之判斷如何違背經驗、論
    理法則）；倘僅泛言原判決認定事實錯誤、違背法令、量刑
    失之過重或輕縱，而未依上揭意旨指出具體事由，或形式上
    雖已指出具體事由，然該事由縱使屬實，亦不足以認為原判
    決有何不當或違法者（例如：對不具有調查必要性之證據，
    法院未依聲請調查亦未說明理由，或援用證據不當，但除去
    該證據仍應為同一事實之認定），皆難謂係具體理由，俾與
    第二審上訴制度旨在請求第二審法院撤銷、變更第一審不當
    或違法之判決，以實現個案救濟之立法目的相契合，並節制
    濫行上訴（最高法院97年度台上字第892號判決意旨參照）
    。又觀諸刑事訴訟法第361條修正之立法說明三，謂「原審
    法院對上訴書狀有無記載理由，應為形式上之審查，認有欠
    缺，且未據上訴人自行補正者，應定期間先命補正，爰於第
    三項後段明定。至上訴理由是否具體，係第二審法院審查範
    圍，不在命補正之列」，故修正後該規定所指應由第一審法
    院先命補正之「上訴書狀未敘述理由」，係指上訴書狀僅聲
    明對原判決不服，就不服理由未為任何敘述，自形式上觀察
    ，可認係未提出上訴理由之情形而言，若上訴書狀對不服之
    理由已有所敘述，僅敘述不具體者，究有別於「未敘述理由
    」，自不生應依該規定命補正之問題。同此旨趣，刑事訴訟
    法第367條增列為不合法情形之「上訴書狀未敘述理由」者
    ，亦應採相同解釋。又上訴書狀已敘述上訴理由，但所述不
    「具體」者，雖非「上訴書狀未敘述理由」一語涵攝之範圍
    ，然既不符合「上訴書狀應敘述『具體』理由」之規定，仍
    屬上訴「不合法律上之程式」，且依上開立法說明，此類不
    合法，不在得補正之列，法院自毋庸命補正；而由第二審法
    院逕認上訴不合法，以判決駁回（最高法院97年度台上字第
    892號、第3599號、第3889號判決意旨參照）。
二、被告不服原判決，於98年12月14日提起上訴，上訴意旨僅泛
    稱：被害人甲○○持其所有國泰世華銀行之提款卡，至嘉義
    市○區○○路268號國泰世華銀行利用提款機操作至被告台
    南文元郵局帳號內，原審認定犯罪證據為『甲○○利用提款
    卡至銀行操作自動轉帳』。又原判決認被告所犯為幫助共同
    意圖為自己不法之所有，以詐術使人將『本人之物』交付，
    實有事實認定之違法，因被害人甲○○「本人」並未親自「
    交付」詐欺集團，而是經過銀行自動提款機操作完成交易行
    為，若被害人甲○○與丙○○事實行為一樣，甲○○就不會
    成為被害人，被告就不會成立罪名云云。
三、經查：
  (一)原判決依上訴人即被告乙○○於原審法院審理時之供述、證
    人即被害人甲○○、丙○○於警詢及原審法院審理時之證述
    、卷附刑事案件報案三聯單、郵局客戶歷史交易清單、中華
    郵政公司自動櫃員機交易明細表及渣打銀行自動櫃員機交易
    明細表各一紙等為據，認定被告確有將其所申請甫於96年11
    月15日掛失補副而新補發之臺南文元郵局帳戶（帳號：0000
    0000000000號，下稱郵局帳戶）之存摺、提款卡、密碼及印
    章等物，交付予真實姓名年籍均不詳之男子供作對被害人甲
    ○○、丙○○實行詐欺取財犯罪之工具，顯有幫助他人實行
    詐欺取財犯行之不確定故意，且所為係詐欺取財罪名之構成
    要件以外之行為，為幫助犯，非共同正犯，核被告所為係犯
    刑法第30條第1項前段、第339條第1項之幫助詐欺取財罪及
    及第30條第1項前段、第339條第3項、第1項之幫助詐欺取財
    未遂罪，爰依刑法第30條第2項之規定，按正犯之刑減輕之
    。被告以交付上開帳戶之單一幫助行為，幫助不詳詐欺集團
    成員詐欺被害人甲○○、丙○○二人，乃一行為觸犯數罪名
    ，為想像競合犯，應依刑法第55條之規定，從一重幫助詐欺
    取財罪處斷。並審酌被告之品性、智識程度、生活狀況、犯
    罪手段、所為幫助犯行助長不法詐欺犯罪之氣焰，危害忠厚
    之社會大眾及金融經濟，並增加查緝詐欺犯罪之困難，對於
    社會治安所生損害非輕，且未與被害人甲○○等人達成和解
    賠償損害，幫助詐欺所得之金額非鉅，及犯罪後矢口否認犯
    行之態度等一切情狀，量處有期徒刑5月，如易科罰金，以
    新臺幣1千元折算1日等情，均已詳敘其所憑證據、認定理由
    及量刑依據。從形式上觀察，原判決並無認定事實錯誤、量
    刑瑕疵或違背法令之情形。
  (二)被告上訴意旨以被害人甲○○本人並未親自交付詐欺集團，
    而是經過銀行自動提款機操作完成交易，主張其無幫助詐欺
    之犯行云云。惟按刑法第339條第1項之詐欺罪，須意圖為自
    己或第三人不法之所有，以詐術使人將本人或第三人之物交
    付，為構成要件。而所謂交付，係指對於財物之處分並移轉
    占有而言，並不以現實交付為必要。查被害人甲○○持自己
    所有之提款卡利用提款機，操作匯款新臺幣29,988元至被告
    所有之上開郵局帳戶，係處分自己所有之金錢並移轉至被告
    所有之上開郵局帳戶內，即該當刑法第339條第1項之交付行
    為。是被告上訴意旨執前詞置辯，顯係對刑法第339條第1項
    之構成要件有所誤解。至於被告上訴意旨另以若被害人甲○
    ○與丙○○事實行為一樣，甲○○就不會成為被害人，被告
    就不會成立罪名云云，亦顯係對刑法第30條第1項前段、第
    339條第3項、第1項之幫助詐欺取財未遂罪之構成要件有所
    誤解。又被告復未明確指出原判決所為證據證明力之判斷如
    何違背經驗、論理法則，且未依據卷內訴訟資料或提出新事
    證，指摘或表明第一審判決有何足以影響判決本旨之不當或
    違法，而構成應予撤銷之具體事由，依前揭說明，本件上訴
    不合上訴之法定要件，應予駁回，並不經言詞辯論為之。
據上論斷，應依刑事訴訟法第367條前段、第372條，判決如主文
。
中    華    民    國    99    年    2    月     5     日
                  刑事第七庭  審判長法  官  李文福
                                    法  官  顏基典
                                    法  官  陳顯榮
以上正本證明與原本無異。
不得上訴。
                                    書記官  劉岳文
中    華    民    國    99    年    2     月    5     日

司法院資訊處製作；財團法人民間司法改革基金會備份。
